【裁判字號】    90,易,330
【裁判日期】    900316
【裁判案由】    違反就業服務法
【裁判全文】
臺灣高雄地方法院刑事判決                            九十年度易字第三三號
    公  訴  人  臺灣高雄地方法院檢察署檢察官
    被      告  乙○○
右列被告因違反就業服務法案件，經檢察官提起公訴（八十九年度偵字第二七八六七
號），本院判決如左：
    主  文
乙○○無罪。
    理  由
一、公訴意旨略以被告乙○○係位在高雄縣岡山鎮○○路六十四之一號「德昌羊肉店
    」之負責人，明知外國人未經許可不得在本國工作，逕自八十九年七月二十二日
    起，雇用未經許可在台工作之越南籍女子ＮＧＵＹＥＮ  ＴＨＩ  ＫＩＭ  ＰＨ
    ＵＯＮＧ，在該店內從事清潔工作，嗣於八十九年十一月二十八日十九十三時許
    ，在上開地點為警查獲，因認被告涉嫌違反就業服務法第五十三條第一款，應依
    同法第五十八條第一項前段論處。
二、按犯罪事實應依證據認定之，無證據不得推定其犯罪事實，刑事訴訟法第一百五
    十四條定有明文。又認定不利於被告之事實，須依積極證據，苟積極證據不足為
    不利於被告事實之認定時，即應為有利於被告之認定，更不必有何有利之證據。
    另刑事訴訟法上所謂認定犯罪事實之證據，係指足以認定被告確有犯罪行為之積
    極證據而言，該項證據自須適合於被告犯罪事實之認定，始得採為斷罪資料（最
    高法院三十年上字第八一六號判例、最高法院二十九年上字第三一０五號判例參
    照）。再按就業服務法第五十三條第一項第一款處罰之行為，以雇主「聘僱」或
    「留用」外國人為必要，所謂「聘僱」應指雇主與受雇人間成立相當於民法第四
    百八十二條以下規定之具有指揮監督關係之僱傭關係而言，而「留用」則應係指
    收容供差用之情形。
三、訊據被告乙○○堅決否認有何聘僱或留用外國人之犯行，辯稱：越南籍女子ＮＧ
    ＵＹＥＮ  ＴＨＩ  ＫＩＭ  ＰＨＵＯＮＧ為店內員工甲○○之妻，偶爾會至店
    內找甲○○，因見甲○○在忙遂主動幫忙收拾碗筷等語。經查：甲○○為「德昌
    羊肉店」之員工，與被告有表哥表弟之親戚關係，與被查獲之越南籍女子ＮＧＵ
    ＹＥＮ  ＴＨＩ  ＫＩＭ  ＰＨＵＯＮＧ具有夫妻關係，同住在高雄縣岡山鎮之
    情，為證人甲○○於本院審理中證述屬實，並有中華民國外僑居留證影本、外僑
    居留口卡各一份附卷可稽，而該越南籍女子因甲○○在「德昌羊肉店」工作之故
    ，偶爾會至該店內走動，從而主動幫忙等情，證人甲○○之證述與該越南籍女子
    警訊中之陳稱相符，該越南籍女子並陳稱並未在「德昌羊肉店」工作等語明確，
    是被告辯稱並未支付越南籍女子ＮＧＵＹＥＮ  ＴＨＩ  ＫＩＭ  ＰＨＵＯＮＧ
    等語，應可採信，又妻子至先生之工作地點探望，且主動幫忙，乃人之常情，從
    而尚難以該越南籍女子在該店內收拾碗筷，即認定被告有留用情事，仍應視該女
    子在該店內收拾碗筷之頻率及被告是否因此給予額外利益，而為「留用」與具有
    親戚關係而偶爾主動幫忙之區別，然並無其他證據足證該越南籍女子係常在該店
    內收拾碗筷，由被告供給食宿，故亦無法證明被告有留用該名越南籍女子之犯行
    。綜上，被告之行為與聘僱或留用之犯罪構成要件有間，又無證據可資證明被告
    有聘僱或留用該越南籍女子，且本院復查無其他積極證據足資審認被告有何違反
    就業服務法第五十三條第一項第一款之犯行，揆諸前揭法條及判例意旨，依法自
    應為被告無罪之諭知。
據上論斷，應依刑事訴訟法第三百零一條第一項，判決如主文。
中      華      民      國      九十      年      三      月    十六    日
                                  臺灣高雄地方法院刑事第一庭
                                          法  官  黃  悅  璇
右正本證明與原本無異。
如不服本判決，應於判決送達後十日內，向本院提出上訴狀。
                                          書記官  沈      蘊
中     華     民     國     九十      年      三      月      十九      日


司法院資訊處製作；財團法人民間司法改革基金會備份。
